【裁判字號】    95,破抗,4
【裁判日期】    950518
【裁判案由】    宣告破產
【裁判全文】
臺灣高等法院高雄分院民事裁定           95年度破抗字第4號
抗  告  人  甲○○
上列抗告人因聲請宣告破產事件，對於民國95年4 月19日臺灣高
雄地方法院95年度破字第14號所為裁定提起抗告，本院裁定如下
：
    主  文
抗告駁回。
抗告程序費用由抗告人負擔。
    理  由
一、抗告意旨略以：伊積欠債務已達新台幣（下同）31萬1,883
    元，可供清償之資產尚有23萬6,726 元，伊目前尚任職之擁
    固企業股份有限公司（下稱擁固公司）雖亦將停業，但尚未
    停業，仍有繼續營業之管理，就算停業，伊仍可轉任他職，
    且伊家屬均有謀生能力，原裁定認定伊應支出生活費用，顯
    有違誤，本件符合破產之要件，並有宣告破產之實益，求予
    廢棄原裁定云云。
二、按破產法第57條規定，債務人不能清償債務者，固得宣告破
    產，然依破產法第148 條規定之旨趣，如債務人之財產不敷
    清償破產財團費用及財團債務時，即認無宣告破產之實益，
    有最高法院86年度台抗字第479 號裁定可資參照。是以破產
    程序，乃債務人無力對全體債權人清償債務時，由法院介入
    ，強制將債務人之全部財產依一定程序為變價及分配，使全
    體債權人得以公平受償之程序。故債務人之財產如可預見不
    敷清償破產財團費用及財團債務，致使多數債權人之普通債
    權無法獲得公平滿足，即無宣告破產之實益，而如仍進行破
    產程序，顯與破產制度之本旨及目的有違，故不應准許。
三、本件抗告人以其任職之擁固公司即將停業，其已無力清償債
    務，而聲請宣告破產，原審依職權調查結果，抗告人可供清
    償之財產即土地及股票之價值尚有23萬6,726 元，而以破產
    處理期間1 年計，抗告人應支出之生活費用達26萬6,372 元
    ，認抗告人之財產於扣除破產管理人之報酬及生活費用後已
    無餘額可供構成破產財團，並無宣告破產之實益，因而駁回
    抗告人之聲請。經查原審調查結果，抗告人所有之財產固尚
    有23萬6,726 元，惟其中包括抗告人在原審之代理人劉財富
    同意提供予抗告人清償債務之共有土地即雲林縣斗六市○○
    ○段第0108地號土地應有部分1/162 ，係劉財富之財產，並
    非屬於抗告人所有之財產，此財產價值9 萬2,543 元（3200
    元×4685平方公尺×1/162=92543 ，元以下四捨五入）不應
    列為抗告人之財產計算，經扣除後，抗告人之財產僅餘14萬
    4,183 元。而宣告破產後，須召開債權人會議，並依破產法
    第95條、第97條之規定，須先支付破產財團之管理、變價及
    分配所生之費用，及破產管理人之報酬等財團費用，是以破
    產程序之進行，隨時有自破產財團中優先清償之財團費用及
    財團債務需支付，則抗告人之財產實不敷清償財團費用及財
    團債務，更遑論有餘額可分配予其他債權人。故本件縱認抗
    告人之財產無須支付其生活費，惟抗告人之財產既不敷清償
    破產財團費用及財團債務，衡諸上揭破產制度之本旨及目的
    ，本件並無進行破產程序之必要。原裁定駁回抗告人之聲請
    ，其部分理由雖有不同，惟結論相同，仍應予維持。抗告人
    以其目前尚任職之擁固公司尚未停業，就算停業，伊仍可轉
    任他職，且家屬均有謀生能力等情，主張其無支出生活費用
    之困難，指摘原裁定不當，求予廢棄，並無理由。
四、據上論結，本件抗告為無理由，應依破產法第5 條，民事訴
    訟法第495 條之1 第1 項、第449 條第1 、2 項、第78條，
    裁定如主文。
中    華    民    國    95    年    5     月    18    日
                            民事第四庭
                                審判長法官  蔡文貴
                                法      官  黃科瑜
                                法      官  徐文祥
以上正本證明與原本無異。
本件不得再抗告。
中    華    民    國    95    年    5     月    18    日
                                書  記  官  陳金卿


司法院資訊處製作；財團法人民間司法改革基金會備份。
